【裁判字號】    96,上更(一),493
【裁判日期】    970130
【裁判案由】    毒品危害防制條例
【裁判全文】
臺灣高等法院臺南分院刑事判決     96年度上更(一)字第493號
上  訴  人
即  被  告  甲○○
                    現於臺灣高雄第二監獄
選任辯護人
即扶助律師  林彥百律師
上列上訴人因毒品危害防制條例案件，不服臺灣嘉義地方法院九
十六年度訴字第五○號中華民國九十六年五月二十四日第一審判
決（起訴案號：臺灣嘉義地方法院檢察署九十五年度偵字第七一
九一、八八○○號），提起上訴，判決後經最高法院第一次發回
更審，本院判決如下：
    主  文
原判決關於販賣第一級毒品罪、第二級毒品罪予謝沐群部分，暨
定執行刑部分均撤銷。
甲○○販賣第二級毒品，未遂，處有期徒刑伍年。扣案之第二級
毒品安非他命陸包（驗後淨重○點七五公克），沒收銷燬之；上
開毒品外包裝陸個、序號000000000000000號之
行動電話壹具（含0000000000號行動電話門號ＳＩＭ
卡壹張）、夾鏈袋壹佰肆拾玖個均沒收。又幫助施用第一級毒品
，處有期徒刑壹年捌月，減為有期徒刑拾月。扣案之序號000
000000000000號之行動電話壹具（含000000
0000號行動電話門號ＳＩＭ卡壹張）沒收之。應執行有期徒
刑伍年捌月，扣案之第二級毒品安非他命陸包（驗後淨重○點七
五公克），沒收銷燬之；上開毒品外包裝陸個、序號00000
0000000000號之行動電話壹具（含00000000
00號行動電話門號ＳＩＭ卡壹張）、夾鏈袋壹佰肆拾玖個均沒
收。
    事  實
一、甲○○意圖營利，基於販賣第二級毒品安非他命之犯意，於
    民國（下同）九十五年九月二十六日二十二時三十四分許，
    使用序號000000000000000號（內插門號0
    000000000號ＳＩＭ卡）作為聯絡工具，自稱「錢
    錢」，與謝沐群所使用0000000000號行動電話門
    號通話洽談販賣第二級毒品事宜，約定販賣一包安非他命價
    格為新台幣（以下同）一千元，雙方達成合意後，嗣因謝沐
    群另委請甲○○先代為調取第一級毒品海洛因，而未依約交
    付安非他命，謝沐群亦未交付價金一千元而未遂；甲○○復
    基於幫助謝沐群施用第一級毒品海洛因之故意，於該日，以
    上開行動電話與謝沐群所使用之上開行動電話聯絡，由謝沐
    群委由甲○○代購二千元之第一級毒品海洛因一包，再送往
    謝沐群位於嘉義市○○街六十六號之住處交付，甲○○即依
    謝沐群之委託，並取得謝沐群交付之二千元後，向他人購得
    二千元之第一級毒品海洛因一包，再於翌日即同年月二十七
    日凌晨零時三十五分許，至謝沐群上開住處交與謝沐群，而
    幫助謝沐群施用第一級毒品海洛因。
二、嗣經警方通訊監察上述行動電話通話內容，暨甲○○與廖柏
    蒼等人之行動電話通話內容而查知上情（甲○○另涉犯販賣
    第二級毒品安非他命與廖柏蒼等人，及轉讓第二級毒品安非
    他命部分，均另經判決確定在案），並於九十五年十月五日
    上午十時三十分許，至嘉義市○○○路「國堡大飯店」一一
    ○八室搜索，扣得甲○○所有第二級毒品安非他命陸包（驗
    後淨重○點七五公克，含毒品外包裝陸個），其所有供販賣
    第二級毒品、幫助施用第一級毒品聯絡用之序號00000
    0000000000號之行動電話壹具（含000000
    0000號行動電話門號ＳＩＭ卡壹張）及其所有預備供販
    賣第二級毒品所用之夾鏈袋壹佰肆拾玖個。
三、案經嘉義縣警察局移送臺灣嘉義地方法院檢察署檢察官偵查
    起訴。
    理  由
甲、程序方面：
    按被告以外之人於檢察事務官、司法警察官或司法警察調查
    中所為之陳述，與審判中不符時，其先前之陳述具有較可信
    之特別情況，且為證明犯罪事實存否所必要者，得為證據，
    刑事訴訟法第一百五十九條之二定有明文。查証人謝沐群於
    警詢時指証向被告購買第一級毒品海洛因二千元及第二級毒
    品安非他命一千元等情，嗣於原審審理中則否認有向被告購
    買第一級毒品海洛因或第二級毒品安非他命等情（見原審卷
    第一三○頁至第一三一頁、第一三六頁）；嗣於本院前審審
    理中則証稱「不認識被告，但有請綽號錢錢之人幫忙調取第
    一級毒品海洛因」等情（見本院上訴卷第一○八頁至第一○
    九頁），但亦否認有向被告購買第一級毒品海洛因及第二級
    毒品安非他命之情；然証人謝沐群於本院審理中雖又証述「
    有向被告購買安非他命，但被告有無交付已忘記了，另有請
    被告幫忙購買第一級毒品海洛因二千元一包」等情（見本院
    更一審卷第八九頁至第九○頁、第九二頁、第九三頁）。証
    人謝沐群於警詢中之供証核與審理中之証詞不符；本院審酌
    証人謝沐群於本院審理中証述「其在警局之供証較為清楚」
    等語（見本院更一審卷第九三頁）；且本件尚無証據足証証
    人謝沐群於警詢中之供証，係經員警違法取供，而有違背其
    自由意思所為之供証，足認証人謝沐群於警詢中之供証，具
    有較可信之特別情況，且為證明被告販賣第一級毒品、第二
    級毒品犯罪事實存否所必要者，從而証人謝沐群於警詢中之
    供証，自得作為本件之證據；被告辯護人主張予以排除，自
    無可採。
乙、實體方面：
一、訊據上訴人即被告甲○○對如何於上揭時間，與証人謝沐群
    聯絡交易第二級毒品安非他命，並就販毒之數量、價格已達
    成合意，及如何與証人謝沐群聯絡代購第一級毒品海洛因二
    千元，並已交付該海洛因與証人謝沐群等事實，均坦承不諱
    （見本院更一審卷第六一頁、第一○○頁至第一○一頁）。
    並有第二級毒品安非他命六包（含外包裝六個）、序號00
    0000000000000號之行動電話壹具（含000
    0000000號行動電話門號ＳＩＭ卡壹張）、夾鏈袋一
    百四十九個扣案可資佐証；再扣案之一百四十九個夾鏈袋均
    係屬新品，又經本院勘驗明確，有勘驗結果附卷足憑（見本
    院更一審卷第九八頁）。另扣案之安非他命經送鑑定結果，
    該六包安非他命均含第二級毒品安非他命（驗後淨重合計○
    點七五公克），則有財團法人私立高雄醫學大學附設中和紀
    念醫院九十六年三月二日高醫附科字第○九六○○○○五二
    八號函暨檢驗報告在卷可稽（見原審卷第五十五至六十一頁
    ）。且查：
  (一)証人謝沐群於本院審理時，亦一再証述「有向被告買安非他
    命，及請被告代購二千元第一級毒品海洛因一包」等情（見
    本院更一審卷第八九頁至第九○頁、第九二頁、第九三頁）
    ；而被告自承自九十五年三、四月起即使用0000000
    000號行動電話門號（見編號四偵查卷第三十九頁、原審
    卷第一二八頁）。而警方曾於九十五年九月二十六、七日通
    訊監察被告使用上開行動電話門號之通話內容，依該通訊監
    察譯文所載（見編號九警卷第十九頁），該譯文內容確為被
    告及證人謝沐群間之對話，亦為被告及該證人所不爭（見原
    審卷第四十八、一三七頁、本院上訴卷第一○九頁）。而依
    上開譯文內容，被告與證人謝沐群間，於九十五年九月二十
    六日二十二時三十四分五十九秒曾有下列對話：
    Ｂ（0000000000）：跟你拿一個硬的這個。
    Ａ（0000000000）：對對對。
    Ｂ：啊你有辦法幫我調軟的嗎？
    Ａ：軟的這樣你要幾？你要多少？
    Ｂ：二啦。
    Ａ：在哪裡？
    Ｂ：在家。
    Ａ：我就不知你那怎去？
    Ｂ：延平街啊。．．
    Ｂ：你要跟我用卡讚的哦。
    Ａ：我知我了解。
    Ｂ：不可以跟我縮水。
    Ａ：不會啦。
    Ｂ：這樣你的客戶才會長哦。
    九十五年九月二十六日二十三時十分二十七秒曾有下列對話
    ：
    Ｂ：喂！到哪了？
    Ａ：再約七、八分。
    九十五年九月二十七日零時三十五分三十一秒曾有下列對話
    ：
    Ａ：到了。
    Ｂ：在哪裡？
    Ａ：你門口。
  (二)證人謝沐群於原審証稱買賣毒品術語中，「硬仔」指安非他
    命，「軟仔」指海洛因（見原審卷第一四○頁）；於本院審
    理中，就該通訊內容亦証稱「硬的就是安非他命，要跟他（
    即被告）拿一包安非他命，價格一千元」等語（見本院更一
    審卷第九二頁），顯見被告與証人謝沐群當日確有就販賣第
    二級毒品安非他命之數量及價格達成合意，被告此部分自白
    核與事實相符，而可信採。
  (三)又查，證人謝沐群居住在嘉義市○○街六十六號，另據証人
    謝沐群供証在卷（見原審卷第一二九頁）。且稽之上開被告
    與証人謝沐群通訊監察譯文所載「Ｂ：啊你有辦法幫我調軟
    的嗎？Ａ：軟的這樣你要幾？你要多少？Ｂ：二啦」；及証
    人謝沐群於原審及本院審理中分別証稱「軟的是指海洛因，
    二啦是指二千元，數量一包」等情（見原審卷第一四○頁、
    本院卷第九四頁），足認上開通訊監察譯文所載「Ｂ：啊你
    有辦法幫我調軟的嗎？Ａ：軟的這樣你要幾？你要多少？Ｂ
    ：二啦」等語，應係指証人謝沐群向被告詢問請其幫忙「調
    」（依証人謝沐群於本院本審之証述，係指代購，見本院卷
    第九二頁）海洛因，數量為二千元之海洛因，可堪認定。
  (四)復查，証人謝沐群於本院審理中另証述「錢錢（即被告）交
    付的量（指海洛因）有夠二千元的量」、「拿到海洛因的品
    質，跟伊以前施用海洛因的品質一樣，普通一千元的量大約
    煙一支，這次的量大約可以施用三支煙，數量不變」等情（
    見本院更一審卷第九○頁、第九五頁）；再參酌上開通訊監
    察譯文所載「Ｂ：你要跟我用卡讚的哦。Ａ：我知我了解。
    Ｂ：不可以跟我縮水。Ａ：不會啦。Ｂ：這樣你的客戶才會
    長哦。」，証人謝沐群一再要求被告調到的海洛因不可以縮
    水，顯見証人謝沐群此次係請被告調取（即代購）第一級毒
    品海洛因，而非「向被告購買海洛因」，且被告代購之海洛
    因無論品質或數量均未減少或有數量不足之情事，均可認定
    。從而被告上揭供述有與証人謝沐群聯繫代購第一級毒品海
    洛因二千元一包，並至証人謝沐群上開住處，將該代購之海
    洛因交付與証人謝沐群等語，即非無據。
  (五)至於証人謝沐群於警詢時供証「九十五年九月二十六日、同
    年九月二十九日，分別向被告購買二千元之海洛因、一千元
    之安非他命」等語（見編號九警卷第十三頁），於偵查中証
    述「有向被告購買毒品，第一次買二千元海洛因、第二次一
    千元」等語（見編號四偵卷第六六頁）；另檢察官起訴被告
    販賣第一級毒品海洛因、第二級毒品安非他命之時間，則係
    於同年月二十九日（見起訴書犯罪事實欄所載）。然稽之証
    人謝沐群証述「其僅有向被告購買一次安非他命，另請被告
    代購海洛因」等語（見本院更一審卷第九一頁、第九十二頁
    ），及上開通訊監察時間係九十五年九月二十六日至同年月
    二十七日，而於九十五年九月二十六日之通訊監察譯文內容
    確有言及「『硬仔』之安非他命一千元，『軟仔』之海洛因
    二千元」之情，均如上述；及參酌証人謝沐群証稱「我是透
    過通聯紀錄被抓的，當時是照通聯紀錄寫的」等語（見本院
    卷第九一頁），足認証人謝沐群於警、偵訊所証「向被告購
    買一次海洛因、一次安非他命」之情節，應係依上開通訊監
    察譯文內容所為之供証，則証人謝沐群於警、偵訊所証「向
    被告購買一次海洛因、一次安非他命」之時間，應係指九十
    五年九月二十六日該次，而非另有同年月二十九日之交易行
    為；另檢察官起訴認被告犯有此部分之犯行，亦係引用証人
    謝沐群於警、偵訊之証詞及上開通訊監察譯文內容（見起訴
    書証據並所犯法條欄），顯見檢察官起訴被告販賣第一級毒
    品海洛因、第二級毒品安非他命之犯罪時間顯有誤會，合先
    敘明。又証人謝沐群於警、偵訊雖供証「向被告購買一次安
    非他命一千元，交易有完成」等語，但就本次交易是否已完
    成一節，証人謝沐群於本院審理中先証述「有拿到一包安非
    他命，價格一千元」等語（見本院更一審卷第九三頁），復
    又証述「監聽譯文裡面，雖有要跟被告拿安非他命一包一千
    元，但被告沒有交付，伊未交付一千元安非他命的價格給被
    告」（見本院更一審卷第九四頁），則証人謝沐群就被告是
    否有依約交付安非他命，証人有交付一千元而完成交易，前
    後供証已有不符之處；而被告雖有供認與証人謝沐群交易安
    非他命，但於本院準備程期日則否認有交付安非他命給証人
    謝沐群之情（見本院更一審卷第六一頁）；而遍查全卷，除
    証人謝沐群上開有瑕疵之供証外，均無証據足証被告與証人
    謝沐群就販賣第二級毒品安非他命部分是否已完成交易，則
    依罪疑惟輕原則，應認本件關於被告販賣第二級毒品安非他
    命部分，尚未完成交付而未遂。
  (六)又証人謝沐群於警、偵訊雖亦供証「向被告購買一次海洛因
    」等情，已如上述，然於本院本審審理中即否認向被告購買
    海洛因，而係請被告代調（即代購）二千元一包之海洛因，
    亦如上述，且核之上開通訊監察譯文所載，証人謝沐群亦僅
    請「被告調取海洛因」，足認証人謝沐群於警、偵訊所証「
    向被告購買海洛因」等語，顯有不實，自難據為被告販賣第
    一級毒品海洛因不利之証據；被告應僅有依証人謝沐群之委
    託代購二千元一包之海洛因，亦如上述。另証人謝沐群雖另
    於原審否認向被告購買毒品海洛因，及於本院前審証稱「不
    認識被告，但有請綽號錢錢之人幫忙調取第一級毒品海洛因
    」等情，均如上述，然依上開通訊監察譯文所載，証人謝沐
    群確有請被告代調海洛因，從而証人謝沐群於原審及本院前
    審所為之上開証詞，亦有不實，尚難據為被告無罪之認定。
  (七)按以營利之意圖交付安非他命，收取對價之行為，為販賣。
    如先持有後，未具營利意圖而授受安非他命，為轉讓。若因
    他人別無管道購買安非他命施用，而事先約定由其幫助出面
    代購或合買安非他命，並分攤價金分受安非他命，則為幫助
    施用，最高法院九十一年度台上字第四一四九號、九十六年
    度台上字第六七二五號判決意旨可資參照。經查：
  １被告販賣安非他命一包與証人謝沐群雖未遂，但按毒品安非
    他命物稀價昂，為政府嚴予取締之物，為眾所皆知之事；而
    被告與証人謝沐群又非熟識之人，苟被告所從事買賣間無利
    可圖，則被告縱屬至愚，亦無甘冒遭移送法辦之危險，而免
    費提供安非他命與証人謝沐群施用之理，且稽之上開通訊監
    察譯文所載「Ｂ（0000000000）：跟你拿一個硬
    的這個。Ａ（0000000000）：對對對。Ｂ：啊你
    有辦法幫我調軟的嗎？Ａ：軟的這樣你要幾？你要多少？Ｂ
    ：二啦。」等語，就安非他命與海洛因交易之用語，一為「
    拿」、一為「調」，顯見証人謝沐群確係向被告購買安非他
    命，而非請被告免費提供，或代購安非他命，則被告就販賣
    安非他命與証人謝沐群部分顯有營利之意圖，亦可認定。
  ２又被告代購第一級毒品海洛因部分：查被告既係受証人謝沐
    群之委託，代為購買海洛因，並由証人謝沐群交付二千元，
    再由被告代為購買，分據証人謝沐群、被告於本院本審審理
    中供証明確，且依被告與証人謝沐群之通訊監察譯文所載，
    顯見被告應知悉証人謝沐群有施用海洛因之情事，猶代為購
    買上開毒品，且本件尚無証據足証被告係基於營利之意圖，
    或被告係持有後，無償或以原價或低於原價有償轉讓毒品與
    証人謝沐群，足認被告係基於幫助謝沐群施用第一級毒品海
    洛因之犯意而為之，亦可認定。
  (八)綜上所述，本件事証明確，被告販賣第二級毒品安非他命未
    遂、幫助施用第一級毒品之犯行，堪以認定。
二、按海洛因、安非他命分別為毒品危害防制條例第二條第二項
    第一款、第二款所定之第一級、第二級毒品。查被告販賣第
    二級毒品安非他命未遂，核其所為，係犯毒品危害防制條例
    第四條第六項、第二項販賣第二級毒品未遂罪；又被告幫助
    施用第一級毒品，核其所為，係犯同條例第十條第一項之幫
    助施用第一級毒品海洛因罪，並按正犯之刑減輕之；公訴意
    旨認被告此部分係犯同條例第四條第一項之販賣第一級毒品
    海洛因，但本件尚無証據足証被告係基於營利之意圖，而販
    賣上開毒品，被告應係基於幫助之犯意，而代購上開海洛因
    ，亦如上述，檢察官起訴法條尚有未洽，惟本件社會基本事
    實則屬同一，本院自得予以審理，並變更起訴法條；被告販
    賣第二級毒品安非他命未遂、幫助施用第一級毒品前持有第
    二級毒品、第一級毒品之低度行為，為販賣第二級毒品未遂
    、幫助施用第二級毒品之高度行為所吸收，均不另論罪。被
    告販賣第二級毒品未遂，應依刑法第二十五條第二項之規定
    ，按既遂犯之刑減輕之。又檢察官起訴被告販賣第一級毒品
    海洛因、第二級毒品安非他命之時間，雖係於同年月二十九
    日（見起訴書犯罪事實欄所載）。然依檢察官起訴認被告犯
    有此部分之犯行，亦係引用証人謝沐群於警、偵訊之証詞及
    上開通訊監察譯文內容（見起訴書証據並所犯法條欄），顯
    見檢察官起訴被告販賣第一級毒品海洛因、第二級毒品安非
    他命之犯罪時間顯有誤會，均如上述，從而關於檢察官起訴
    被告販賣第一級毒品、第二級毒品之犯罪時間，應係指九十
    五年九月二十六日，而非同年月二十九日，從而被告本件於
    九十五年九月二十六日販賣第二級毒品未遂，及同日幫助施
    用第一級毒品部分，應認係屬起訴範圍，本院自得併予審理
    ，併就檢察官起訴被告販賣第一級毒品海洛因部分變更起訴
    法條；另被告販賣第二級毒品部分係屬未遂，檢察官認係「
    既遂」，亦有誤會。被告所犯上開二罪間，犯意各別，犯罪
    構成要件不同，應分論併罰。
三、原審以被告此部分罪証明確，因予論罪科刑，固非無見。但
    查：被告販賣第二級毒品部分係屬未遂，原判決認係「既遂
    」；另就被告幫助謝沐群施用第一級毒品部分，原判決認係
    屬「販賣」，均有未當。被告上訴否認販賣第一級毒品海洛
    因與謝沐群，並以上開情詞指摘原判決不當，為有理由，應
    由本院將原判決關於被告此部分（即販賣第一級毒品海洛因
    、第二級毒品安非他命與謝沐群部分）及定執行刑部分予以
    撤銷改判。爰審酌被告無前科之品行；高中畢業之智識程度
    、販賣安非他命或幫助謝沐群施用海洛因之次數，所生之危
    害及犯罪後之態度等一切情狀，分別量處如主文第二項所示
    之刑；又被告犯罪既在九十六年四月二十四日以前，關於幫
    助施用第一級毒品部分，符合中華民國九十六年罪犯減刑條
    例第二條之規定，應依該條例第二條第一項第三款之規定減
    該部分之刑期二分之一；並定其應執行之刑。
四、扣案之第二級毒品安非他命六包（驗後淨重○點七五公克）
    ，係查獲之毒品，應依毒品危害危制條例第十八條第一項前
    段規定宣告沒收銷燬之。扣案之上開毒品外包裝六個，係被
    告所有供作包裝毒品防潮販賣之用，序號00000000
    0000000號之行動電話壹具（含000000000
    0號行動電話門號ＳＩＭ卡壹張），係屬被告所有，供販賣
    第二級毒品、幫助施用第一級毒品所用之物品，應分別依毒
    品危害防制條例第十九第一項前段、第三十八條第一項第二
    款之規定宣告沒收。另扣案之夾鏈袋一百四十九個均屬新品
    ，已如上述，係被告所有（見本院更一審卷第九八個），供
    預備販賣第二級毒品安非他命所用之物，應依刑法第三十八
    條第一項第二款之規定宣告沒收。其餘扣案之行動電話、吸
    食器一組、電子磅秤一個，查無積極證據得認確係被告所有
    供本件犯罪所用之物品，乃不另宣告沒收。另被告未販賣第
    一級毒品海洛因，從而扣案之海洛因六包，亦無從於此部分
    宣告沒收銷燬，均附此敘明。
據上論結，應依刑事訴訟法第369條第1項前段、第364條、第299
條第1項前段、第300條、毒品危害防制條例第4條第6項、第2項
、第10條第1項、第18條第1項前段、第19條第1項，刑法第11條
前段、第25條第2項、第30條第2項、第38條第1項第2款、第51條
第5款，中華民國96年罪犯減刑條例第2條第1項第3款、第7條，
判決如主文，
本案經檢察官張太龍到庭執行職務。
中    華    民    國    97    年    1     月    30    日
                  刑事第四庭    審判長法  官  吳志誠
                                      法  官  羅心芳
                                      法  官  陳珍如
以上正本證明與原本無異。
如不服本判決，應於收受本判決後十日內向本院提出上訴書狀。
其未敘述上訴理由者並得於提起上訴後十日內向本院補提理由書
狀（均須按他造當事人之人數附繕本）「切勿逕送上級法院」。
                                      書記官  岑  玢
中    華    民    國    97    年    1     月    31    日
附錄：本判決論罪科刑條文：
毒品危害防制條例第4條
製造、運輸、販賣第一級毒品者，處死刑或無期徒刑；處無期徒
刑者，得併科新臺幣1千萬元以下罰金。
製造、運輸、販賣第二級毒品者，處無期徒刑或7年以上有期徒
刑，得併科新臺幣7百萬元以下罰金。
製造、運輸、販賣第三級毒品者，處5年以上有期徒刑，得併科
新臺幣5百萬元以下罰金。
製造、運輸、販賣第四級毒品者，處3年以上10年以下有期徒刑
，得併科新臺幣3百萬元以下罰金。
製造、運輸、販賣專供製造或施用毒品之器具者，處1年以上7年
以下有期徒刑，得併科新臺幣1百萬元以下罰金。
前五項之未遂犯罰之。
毒品危害防制條例第10條
施用第一級毒品者，處6月以上5年以下有期徒刑。
施用第二級毒品者，處3年以下有期徒刑。


司法院資訊處製作；財團法人民間司法改革基金會備份。
